【裁判字號】    91,上訴,3050
【裁判日期】    920129
【裁判案由】    殺人未遂等
【裁判全文】
臺灣高等法院刑事判決                          九十一年度上訴字第三五號
    上  訴  人
    即  被  告  丙○○  男三十.
    指定辯護人  本院甲○辯護人  李廣澤
右上訴人因殺人未遂等案件，不服臺灣臺北地方法院九十年度訴字第七五八號，中華
民國九十一年九月二日第一審判決（起訴案號：臺灣臺北地方法院檢察署九十年度偵
字第五五八五號）提起上訴，本院判決如左：
    主  文
原判決撤銷。
丙○○殺人未遂，累犯，處有期徒刑肆年，並於刑之執行完畢或赦免後，令入相當處
所施以監護貳年。
扣案之電擊棒壹支沒收。
    事  實
一、丙○○前因賭博罪，經臺灣新竹地方法院判處有期徒刑五月，嗣經裁定減為有期
    刑二月十五日；又因殺人罪，經本院判處有期徒刑十五年，減為有期徒刑十年再
    減為有期徒刑六年八月，兩罪經本院裁定應執行有期徒刑六年九月，於八十五年
    七月八日因假釋期滿執行完畢。
二、丙○○因藥物濫用及患有精神分裂症，有思想被知、被害、被跟蹤、被監視等妄
    想，並時有衝動之危險行為，其理解力、現實判斷力及衝動控制力明顯有缺損，
    對於外界事物之認知能力已較普通人之平均程度減退，為精神耗弱之人。九十年
    二月七日凌晨某時，丙○○因身體不適欲前往臺北市馬偕醫院看病拿藥，遂駕駛
    Ｗ五—八○九六號賓士自小客車由苗栗出發至臺北市後，因不知如何前往醫院，
    即於當日凌晨四時五十五分許，將車輛停放臺北市○○○路（西向東）二段一六
    四巷口，並向停放其後排班之計程車司機高維臣詢問，適有負責執行攔檢勤務身
    著制服之公務員即警員乙○○騎乘機車經過，見丙○○形跡可疑，乃將機車停放
    在丙○○所駕駛之車輛前下車依法執行盤查之職務，要求丙○○將車輛熄火後下
    車，丙○○聽命下車後，因無法提出乙○○所要求之駕駛執照及行車執照以供查
    驗，且聽聞乙○○以無線電聯絡請求支援欲將其帶回派出所，此時乙○○恰站在
    Ｗ五—八○九六號自小客車車門與車身間，若丙○○駕駛該車迅速倒退，乙○○
    必無法閃避而為車輛所碰撞，且若乙○○為車門及車身所夾住懸掛於駕駛座車門
    框架時，車子高速行駛衝撞水泥製安全島並以電擊棒電擊乙○○之身體，乙○○
    必因而由疾駛之車輛摔落而足以致死。乃丙○○預見其上開行為必致人發生死亡
    ，而不違背其本意，竟為利逃脫，基於在所不惜之殺人不確定故意，及出於妨害
    公務之故意，藉口證件置放於駕駛座旁之置物櫃內而上車發動引擎，迅速駕駛上
    開自小客車以時速二、三十公里之車速往左後方倒退施強暴行為，導致乙○○無
    法閃躲，用左手攀扶在小客車之儀表板上，右手用以抵抗丙○○以手推其下車，
    雙腿膝蓋跪置在駕駛座車門框架上，雙腳則在地面拖行之方式被該車之車門及車
    身所夾住，丙○○將車倒退緊急煞車至松江路上劉光明所駕駛因紅燈而停在民生
    東路東向西與松江路口之計程車前後，急踩油門再左轉進民生東路後往前高速行
    駛，因持續以左手與乙○○之右手推拉，無法正常操控方向盤致車輛向左衝撞安
    全島數次，乙○○數度要求丙○○停車，丙○○均不從，乙○○遂於右手未與丙
    ○○推拉空檔之際，用右手將所配置之手槍拔出，單手持手槍往車輛皮製之座椅
    摩擦後上膛並將之指向丙○○，因考慮開槍後可能造成丙○○所受之傷害而猶豫
    是否要開槍，丙○○便趁乙○○猶豫之時取出屬其所有之電擊棒一支，以之電擊
    乙○○之胸部二次，因乙○○身著防彈衣且有所防備而未得逞，丙○○見狀又持
    電擊棒往乙○○之左臉頰電擊，致使乙○○全身無力無法以左手繼續攀扶於儀表
    板上而由疾駛且衝撞安全島之車輛彈落至對向車道，乙○○並因而受有頭部挫傷
    並腦水腫、腹部挫傷、雙下肢挫傷、右踝扭傷及四顆牙齒斷裂脫落等傷害，經送
    醫急救始倖免於難。嗣經現場目睹之計程車司機高維臣及劉光明提供車牌號碼後
    追查得知丙○○涉有重嫌，始於同年月十三日主動到案說明，始悉上情。
三、案經被害人乙○○訴由臺北市政府警察局中山分局報請臺灣臺北地方法院檢察署
    檢察官偵查起訴。
    理  由
一、上訴人即被告丙○○固供承有於右揭時、地駕車因未帶駕駛執照及行車執照，且
    聽聞被害人請求支援要將其帶回派出所，心生畏懼遂駕車倒退，被害人因而懸掛
    車門上，且於車輛行進中，車輛有衝撞安全島數次，因被害人拿出槍枝上膛遂取
    出電擊棒電擊被害人胸部以上之部位，被害人因而由車上掉落之事實，惟否認有
    何殺人之犯意，辯稱：在當時之狀況，伊並不知道要如何處理，只是想要擺脫警
    察，警察是雙手抓在車門外，並非夾在車門與車身中，因為警察用手來抓方向盤
    所以車子才會去撞安全島，之後因為警察拔槍上膛，覺得警察要開槍，所以才拿
    電擊棒去電警察，伊還一直問警察有無受傷，且有告知警員要注意槍不要掉了云
    云。原審選任辯護人辯護意旨略稱：丙○○因為身體不舒服沒有藥，所以才需要
    去馬偕醫院，本案發生時，丙○○並未服用藥物控制精神狀況，核與原審將丙○
    ○送臺大醫院做精神鑑定時，已因另案在苗栗為恭醫院接受強制監護治療之情況
    不相同，是臺大醫院鑑定丙○○僅精神耗弱之結果，應不符合案發時丙○○之實
    際精神狀況，案發時丙○○之精神狀態應已達心神喪失之程度；依據現場圖所示
    ，丙○○倒車之距離僅民生東路之路面寬度約二十六、七公尺，使用倒車檔並無
    法於二十六、七公尺內倒車時速達一百公里，而丙○○倒車後再左轉前進至衝撞
    安全島處距離亦僅民生東路寬之三分之二，其時速亦不可能達到一百公里，且劉
    光明並未攜帶測速之器具，實無從得知丙○○倒車及衝撞安全島之速度，是劉光
    明於警詢偵查中所稱時速一百公里顯屬其臆測之詞；而若如被害人所稱其以右手
    與丙○○之左手推拉，則丙○○一手駕駛方向盤於當時狀況是否能正常之行駛而
    不衝撞安全島實有疑問；況丙○○使用電擊棒只是要讓被害人喪失知覺，被害人
    頸部、頭部亦均未受傷害，並無致被害人於死之意，復參以丙○○與被害人並無
    怨隙，不可能僅因拒絕臨檢而生殺人之意，若丙○○真有殺害被害人之意，則其
    自可使用電擊棒戳、打被害人，或於被害人彈落於民生東路對向車道時開車碾過
    被害人，亦可直接衝撞停放在前之警用機車，則較易擺脫被害人而被害人亦將受
    較重之傷害，且依據省立療養院之精神鑑定，丙○○常有開車橫衝直撞之行為，
    是丙○○開車橫衝直撞應僅係精神有問題表現於外之態樣，實難認丙○○有殺害
    被害人之意，且丙○○有被害妄想，因被害人稱將待其返回派出所而自覺將遭被
    害人迫害才開車逃逸，主觀上應無妨害公務之故意等語。本院指定辯護人則以：
    被告上開行為，在客觀上確實會造成被害人之諸多危險，只是當時被告主觀上僅
    意在脫逃被害人之糾纏，而非有置被害人於死地之犯意等情為被告辯護。
二、本院經查：
（一）被害人乙○○於原審審理時陳稱：案發時，伊負責執行攔檢勤務，發現被告自
      小客車車內燈打開，被告在翻找隔壁座位的女用皮包，覺得形跡可疑遂攔下被
      告駕駛之自小客車後，要求熄火下車，有先呼叫基地臺查車號並要求支援，被
      告就很慌張而且左顧右盼，伊又要求被告拿出駕駛證件，被告由皮夾中抽出其
      他不知名的東西，並非駕駛證件，接著被告稱證件在車上的置物箱內就立即上
      車並啟動車子高速倒退，因為被告下車時，駕駛座的車門是打開的，導致伊被
      車門及車身夾住，伊遂勉強用左手攀住被告車子的儀表板，右手與被告左手推
      拉，雙腿膝蓋抵住車門的框架，膝蓋以下則在地面拖行，被告倒車時，伊有要
      求被告停車，但是被告不聽，倒車到松江路停住又左轉往民生東路行駛，連續
      碰撞安全島，車門就往內夾到伊之身體，伊抓住與被告推拉之空檔，將槍拔出
      以摩擦皮製座椅之方式上膛指住被告，因為伊知道距離很近，被告一定會因而
      死亡，在伊猶豫之際，被告就拿出電擊棒，先電伊胸部二次，因為伊穿防彈衣
      且有防備，所以並無被電到的感覺，被告又拿電擊棒電伊左臉頰，導致伊全身
      虛脫無法使力，抓不住而要掉下車，在要掉下車時，被告又跟伊說要掉下去了
      ，槍要拿好，後來伊就掉下車落在民生東路上對向車道，被告在拿電擊棒電伊
      時，車子還是一直在碰撞安全島，於被夾在車上期間，手並未抓到方向盤，可
      能有試著去抓，可是因為抓不住，所以就一直扶著儀表板等語；
（二）證人高維臣在原審審理中結證稱：伊為計程車司機，當時是停在民生東路西往
      東方向排班，被告開賓士車停在伊前面詢問如何前往馬偕醫院，後來警察就是
      被害人將警用機車停在被告車前下車盤查被告，要求被告熄火下車，被告沒有
      熄火下車，警察就開門要進入車內拔鑰匙，被告突然將車門關起，將警察夾在
      車門中並倒車至松江路上，倒車距離約三十公尺，由倒車的引擎聲音可以知道
      被告倒車車速很快，大約時速二、三十公里，被告停下後再往前開到民生東路
      ，用車子的左前方駕駛座車門去撞高及腰部水泥製的安全島三次，衝撞安全島
      時，速度不會很快，大約是時速三、四十公里，第三次警察才被拋到對面的快
      車道，不知道被告有無使用電擊棒，但是在車子倒車到松江路停下時有看到火
      花而且沒有聽到槍枝聲等語；
（三） 證人劉光明於原審審理結證：伊為計程車司機，當時停在民生東路東往西方
       向與松江路交接路口等紅燈，聽到對面有人聲音很大聲，就往對面看，看到
       被告突然上車發動車子急速往左後方倒車，因為倒車前車門是打開的，警察
       站在車外，看到被告發動車子，警察就趨前要阻止，無法閃躲就夾在被告車
       門內側，警察穿皮鞋腳拖地，被告倒車後蠻快地煞車停下又往原方向開去，
       有看到火花及聽到啪啪的聲音，賓士車的輪胎在剛起步往前時冒出白煙，應
       該是油門踩到底的關係，被告開車到民生東路後，車子衝撞安全島，車速很
       快，衝擊面蠻大，導致賓士車受損，連拋下警察後車門都無法關上，且輪胎
       不斷冒白煙，但因伊跟在被告車子後面，並不知道警察有無去抓方向盤，車
       子第一次係以三十幾度的角度去衝撞安全島，撞到車子的保險桿、輪胎及車
       門，車門夾住警察，撞到後速度略減又往右，接著又以較小的角度往左撞，
       偵查中所說的時速一百公里是指伊駕車追被告時之速度，並非指被告車子撞
       安全島的速度等語；
（四）依被害人乙○○及證人高維臣、劉光明等人供證之經過，及被告對於以車拖行
      被害人、自小客車撞上安全島、以手推掉被害人、並在車子行進中使用電擊棒
      電擊被害人諸情均不諱言，及參酌卷附之現場圖（見偵查卷第十九頁）等情形
      ，足證案發當時，被害人執行職務盤檢被告時，被告確有打開車門下車接受被
      害人盤查，並於盤查未完成之際，被告即藉口證件在車上而上車發動車輛並以
      高達時速二、三十公里之車速倒車，因被害人站在打開之車門及車身間而不及
      閃躲為車門所夾住，倒車至松江路上後緊急煞車停下並將油門踩到底，車輛並
      以高速衝撞高及腰部水泥製之安全島數次，第一次以大於三十度之角度衝撞安
      全島，撞到車子保險桿、輪胎及車門，速度略減又往右，再以較小之角度往左
      撞數次，於車輛衝撞安全島期間被告確有使用電擊棒電擊被害人，被害人因而
      由行進中之車輛跌落甚明，被害人因此受有頭部挫傷並腦水腫、腹部挫傷、雙
      下肢挫傷、右踝扭傷及四顆牙齒斷裂脫落之傷害，並有被害人提出之馬偕紀念
      醫院及國立臺灣大學醫學院附設醫院（下稱臺大醫院）診斷證明書在卷（見偵
      查卷第十、三十八頁），且有電擊棒一支扣案足佐。關於證人高維臣所稱被告
      並無下車接受盤檢，且係在車輛倒車時看到火花云云，因被告及被害人均稱被
      告於接受被害人盤檢時有下車，且係於衝撞安全島時使用電擊棒等語，證人高
      維臣此部分之證言或因記憶不清而致，自應以被告及被害人所稱較與事實相符
      。又起訴書依據證人劉光明所指係其以時速一百公里駕車追逐被告之速度，認
      定被告以時速一百公里以上之高速向前行駛，自有誤會。
（五）關於車輛衝撞安全島之原因，被告雖於原審審理中辯稱被害人為車門夾住至其
      掉落期間，係因被害人用手抓方向盤始導致車輛衝撞安全島云云，但被害人則
      否認有觸碰方向盤並詳細描述當時支撐施力之方式及被告駕駛車輛衝撞安全島
      如上所述。被告於警詢、偵查中亦均未曾提及係因被害人抓方向盤之抗辯，另
      參諸被害人所稱其係以雙腿膝蓋置放在駕駛座車門框架、右手與被告左手推拉
      ，被害人所能藉以攀住車輛而不跌落之支撐力點並不足夠，復考量當時車輛正
      以時速三、四十公里行進之情況，方向盤於車輛行進中係處於可左右移動並非
      固定之狀態，則被害人應無可能選擇以左手抓住左右移動而非固定之方向盤以
      增加支撐之施力點。且在當時之狀況下，被害人即便抓住方向盤亦無法將車輛
      為正常之行駛而可能發生其他更為重大之意外，被害人斯時自亦無甘冒風險為
      控制車輛之行進而抓住方向盤之可能。被告所辯係因被害人抓方向盤始導致衝
      撞安全島云云，顯與事理常情不符，不足採信。然依據證人劉光明所稱車輛第
      一次衝撞安全島之角度約為三十度，撞到後速度略減又往右，接著又以較小的
      角度往左撞等語、證人高維臣所證稱撞擊之次數、被害人所描述與被告推拉之
      情況及被害人所受之傷害部位，均無法證明被告係故意駕駛車輛衝撞安全島，
      且若被告真有衝撞安全島以摔落被害人之意，則其駕駛車輛衝撞安全島之角度
      應甚大，而被害人亦將受車門及車身夾擊之傷害，是可認車輛碰撞安全島，應
      係肇因於被告以左手與被害人右手推拉而無法以單手穩當控制方向盤所致。檢
      察官起訴書所指被告故意衝撞安全島導致被害人摔落情節，容或有所誤會。
三、被告雖以其無殺害被害人之犯意置辯。然查，本件被告係藉口證件在車上置物箱
    而返回車上迅速駕駛車輛以時速二、三十公里倒退，導致被害人無法閃躲而為打
    開之車門及車身夾住並勉強攀扶於行進中之車輛上，被告倒退至松江路上後，再
    急踩油門往民生東路以高速行駛，所駕駛車輛因被告與被害人推拉而往左方約腰
    部高之水泥製安全島衝撞數次，被告另取電擊棒電擊被害人導致被害人因車輛碰
    撞安全島及無力攀扶由車輛上跌落，而被害人極有可能因由快速行進中之車輛跌
    落而導致身體要害部位受有致命之虞，被告於行為時對於足以致人於死亡結果之
    上開事實應有預見其發生，乃竟仍快速駕駛車輛及以電擊棒電擊被害人，足見被
    告預見此種快速駕駛車輛、衝撞安全島及以電擊棒電擊被害人等行為會致被害人
    死亡而不違背其本意，為圖順利逃逸，竟未停車，任令其發生，致被害人跌落於
    對向車道受有上開傷害，經急救始倖免一死，其主觀上有即令被害人死亡在所不
    惜之殺人之不確定故意，灼然無疑，實難僅憑被告與被害人素無怨隙即謂被告無
    殺人之未必犯意，所辯顯屬卸責之詞，尚難採信。至於原審辯護人為被告辯護所
    稱被告若有殺人犯意，大可採用衝撞警用機車使被害人掉落、以電擊棒敲打被害
    人頭部或待被害人摔落後再開車碾斃被害人之方法為之云云，若果如此，則見被
    告殺人之認識程度甚強，並有意使其發生，自該當於確定故意之範籌，惟因實際
    上並未發生上開情節，自無進一步深論必要。綜上各節，本件事證已臻明確，被
    告犯行，均堪以認定。
四、按刑法上之心神喪失與精神耗弱，應依行為時精神障礙程度之強弱而定，如行為
    時之精神，對於外界事務全然缺乏知覺理會及判斷作用，而無自由決定意思之能
    力者，為心神喪失，如此項能力並非完全喪失，僅較普通人之平均程度顯然減退
    者，則為精神耗弱。本件被告經原審職權送請臺大醫院鑑定，認被告：「身體及
    神經學檢查正常。腦波檢查正常。心理測驗：魏氏智力測驗顯示其語言智商為八
    十一，操作智商為六十七，總智商為七十四，為臨界智力程度；在Ｂ—Ｇ測驗中
    呈現與權威感相處困難之特徵，在回答攻擊性相關項目有反社會傾向，由其表情
    及行為表現，懷疑有幻聽或盤據、自閉思考等精神症狀。精神狀態檢查：會談中
    黃員意識清楚，理平頭，著腳鍊，態度略顯防衛，注意力易分散，定向力可，情
    緒平板，略顯焦慮，行動、言語較遲緩，話量較少，對答常顯片段，有想法被知
    、被害意念（郝柏村害我發病）、關係意念（報紙在寫我的事）、誇大妄想（政
    府的幼教政策、週休二日都是我的功勞），認為今天是來鑑定頭部，知覺部分否
    認有幻視及幻聽，有失眠困擾，食慾尚可，抱怨頸部僵硬，談及九十年二月七日
    案發當天，其自陳九十年二月七日凌晨，因身體不舒服想到馬偕醫院看病，故開
    車由苗栗北上，歷經一個多鐘頭後到臺北，到網咖店耽了一會兒，之後又開車到
    民生東路時，下車問路，想不到遇到警察盤檢，因沒帶駕照，當下很緊張、不舒
    服，就想走掉，加上警察故意刁難，覺得很生氣，當時腦中一片混亂，倒車就要
    走，然而該警察竟拿出槍來，當時心想，槍枝一定會走火，故以電擊棒電警察。
    綜合以上資料，黃員原本個性暴躁、外向、活潑、重義氣。國中時期開始有行為
    規範問題，不喜歡唸書，學校換了好幾間，高中也沒有畢業，其雖順利退伍，但
    從未在外正式工作，只在家中開設之旅館幫忙，退伍後黃員染上吸膠慣，其於二
    十七歲開始吸食安非他命，並沈迷於宗教，有思想被知、被害、被跟蹤、被監視
    等妄想，並有自語、傻笑、脫離現實之怪異言行等精神症狀，其言語變的偏激，
    功能逐漸退化，並實有衝動之危險行為及自殺企圖，在精神症狀的影響下，其分
    別在民國八十年（二十八歲）及民國九十年（三十八歲）涉嫌破壞交通電信及傷
    害、妨害自由等罪，黃員於民國八十一年（二十九歲）曾因診斷為精神分裂症而
    入桃園療養院病監服刑，出獄後繼續在署立苗栗醫院追蹤治療，但其服藥並不規
    則，並懷疑仍有使用上述之違禁藥品，近幾年來，其脾氣及衝動控制愈來愈差，
    對人際互動極為敏感，其職業、社交功能顯已退化，其臨床診斷為精神分裂症及
    多重藥物濫用。結論：黃員目前診斷為精神分裂症與藥物濫用，自二十七歲發病
    後，其功能逐漸退化，並有多次衝動、自殺及傷人之行為，之前亦有在精神症狀
    影響下而觸及法條之紀錄，以本案行為時而言，黃員雖未完全為其幻覺或妄想屬
    控制，但其理解力、現實判斷力及衝動控制力明顯有缺損，應為其長其所罹患之
    精神分裂症所致，故判斷其當時狀況應屬精神耗弱。」此有臺大醫院（九十一）
    校附醫精字第九一○○○一一三九五號函文所附之精神鑑定報告書在卷可憑（見
    原審卷第一二七至一三三頁）。茲據被告於案發前後之行為表現及上開鑑定結果
    ，則被告於本案行為時對於外界事務之知覺理會、判斷能力及自由決定意思能力
    ，均較普通人之平均程度顯然減退，而屬精神耗弱之人。矧查，被告於案發當日
    由苗栗獨自開車到臺北，期間並未發生任何意外，到臺北後因不知如何前往醫院
    尚向計程車司機問路，且於用電擊棒電擊被害人後，因見被害人將跌落時，還對
    被害人問有無受傷並告知被害人要把槍拿好等語，顯見被告於案發當日雖因未服
    用藥物而身體不適，然其精神狀態尚未達對於外界事務全然缺乏知覺理會及判斷
    作用，而無自由決定意思之能力之程度甚明。則原審辯護人為被告辯護稱：丙○
    ○因為身體不舒服沒有藥，所以才需要去馬偕醫院，在本案發生時，丙○○並未
    服用藥物控制精神狀況，核與鈞院將丙○○送臺大醫院做精神鑑定時，丙○○已
    因另案在苗栗為恭醫院接受強制監護治療之情況不相同，是臺大醫院鑑定丙○○
    僅精神耗弱之結果，不符合案發時丙○○之實際精神狀況，案發時丙○○之精神
    狀態應已達心神喪失之程度云云，自無足採。
五、核被告所為，係犯刑法第一百三十五條第一項之對執行職務公務員施強暴罪、同
    法第二百七十一條第二項、第一項之殺人未遂罪。其一行為觸犯上開二罪，為想
    像競合犯，依刑法第五十五條規定從一重論以殺人未遂罪。被告前因賭博罪，經
    臺灣新竹地方法院判處有期徒刑五月，嗣經裁定減為有期刑二月十五日；又因殺
    人罪，經本院判處有期徒刑十五年，減為有期徒刑十年再減為有期徒刑六年八月
    ，兩罪經本院裁定應執行有期徒刑六年九月，於八十五年七月八日因假釋期滿執
    行完畢。此有本院被告全國前案紀錄表及臺灣高等法院檢察署刑案紀錄簡覆表在
    卷可參，並經本院調取各該案卷核閱無訛，於執行完畢後五年內再犯本件有期徒
    刑以上之刑之上開二罪，為累犯，除法定本刑為死刑及無期徒刑部分不得加重外
    ，應依刑法第四十七條之規定加重其刑。被告著手於殺人行為之實施而未生被害
    人死亡之結果，為未遂犯，此部分依刑法第二十六條前段規定，按既遂犯之刑度
    減輕其刑。又被告於本案行為時為精神耗弱之人，依刑法第十九條規定均減輕其
    刑。原審據以論科，固非無見。然查，被告前所犯賭博及殺人罪所處之刑，係經
    本院定其應執行刑為六年九月，原判決則認兩罪所處之有期徒刑二月十五日、六
    年八月，為接續執行，及就扣案之電擊棒未諭知沒收，均有違誤；又原判決及起
    訴書均認被告具有殺人之直接故意，同有未合，原判決據此量處被告有期徒刑五
    年六月及檢察官求處有期徒刑六年，亦嫌過重。被告上訴意旨仍執前詞，否認有
    殺人之犯意，雖非可取，惟原判決既有可議，即屬無可維持，應予撤銷改判。爰
    審酌被告如前述之犯罪動機、手段、罹患精神疾病之生活狀況，及被害人所受傷
    害需住院一個多月之程度，尚未賠償被害人之損失，暨犯後態度等一切情狀，量
    處如主文第二項所示之主刑。另參諸被告經鑑定為精神分裂症與藥物濫用，理解
    力、現實判斷力及衝動控制力明顯有缺損，於未服藥之情況下將可能再次出現類
    似之犯罪行為，實宜於刑之執行完畢後或赦免後接受持續規則之精神評估與治療
    ，爰依刑法第八十七條第二項之規定，宣告於被告刑之執行完畢或赦免後，施以
    監護二年，以期避免因被告罹患精神病症而對其個人及社會造成難以預料之危害
    。扣案之電擊棒一支，為被告所有供犯罪所用之物，業經被告於警詢初訊供明在
    卷（見偵查卷第八頁正、反面），併予宣告沒收。
據上論斷，應依刑事訴訟法第三百六十九條第一項前段、第三百六十四條、第二百九
十九條第一項前段、刑法第一百三十五條第一項、第二百七十一條第二項、第一項、
第五十五條、第四十七條、第二十六條前段、第十九條第二項、第八十七條第二項、
第三項、第三十八條第一項第二款、罰金罰鍰提高標準條例第一條前段，判決如主文
。
本案經檢察官林炳雄到庭執行職務。
中      華      民      國    九十二    年      一      月    二十九    日
                              臺灣高等法院刑事第廿二庭
                                  審判長法  官  許  正  順
                                        法  官  邱  同  印
                                        法  官  吳      燦
右正本證明與原本無異。
如不服本判決應於收受送達後十日內向本院提出上訴書狀，其未敘述上訴之理由者並
得於提起上訴後十日內向本院補提理由書（均須按他造當事人之人數附繕本）。
                                        書記官  陳  靜  姿
中      華      民      國    九十二    年      一      月    二十九    日
附錄：本案論罪科刑法條全文附錄
刑法第一百三十五條第一項
對於公務員依法執行職務時，施強暴脅迫者，處三年以下有期徒刑、拘役或三百元以
下罰金。
刑法第二百七十一條
殺人者，處死刑、無期徒刑或十年以上有期徒刑。
前項之未遂犯罰之。
預備犯第一項之罪者，處二年以下有期徒刑。


司法院資訊處製作；財團法人民間司法改革基金會備份。
